【裁判字號】    99,司財管,61
【裁判日期】    990428
【裁判案由】    指定遺產管理人
【裁判全文】
臺灣高雄地方法院民事裁定            99年度司財管字第61號
聲  請  人  高雄市稅捐稽徵處
法定代理人  乙○○
上聲請人聲請對被繼承人甲○○指定遺產管理人事件，本院裁定
如下：
    主  文
聲請駁回。
程序費用新臺幣壹仟元由聲請人負擔。
    理  由
一、聲請意旨略以：被繼承人甲○○（男，民國○○年○ 月○○日生
    ，身分證統一編號：Ｚ000000000號，生前最後住所：高雄市
    旗津區○○○路418 號）於96年5 月17日死亡，惟其生前積
    欠稅捐，又因被繼承人死亡後，其法定繼承人均已拋棄其繼
    承權，爰以利害關係人身分聲請法院對被繼承人指定遺產管
    理人等語。
二、按「繼承開始時，繼承人之有無不明者，由親屬會議於一個
    月內選定遺產管理人，並將繼承開始及選定遺產管理人之事
    由，向法院報明。」、「無親屬會議或親屬會議未於前條所
    定期限內選定遺產管理人者，利害關係人或檢察官，得聲請
    法院選任遺產管理人，並由法院依前項規定為公示催告。」
    、又「先順序繼承人均拋棄其繼承權時，由次順序之繼承人
    繼承，其次順序之繼承人有無不明或第四順序之繼承人均拋
    棄其繼承權者，準用關於無人承認繼承之規定。」，民法第
    1177條、第1178條第2 項、第1176條第6 項分別定有明文。
三、經查，聲請人主張之前揭事實，固據其提出被繼承人之死亡
    除名戶籍資料、歸戶財產查詢清單、建物登記資料、欠稅總
    歸戶查詢清單、戶籍資料、本院家事庭99年2 月1 日雄院高
    96繼優字第1776、1844、1942號函、本院家事庭99年1 月5
    日雄院高99團字第23號函為證；且被繼承人死亡時，第一順
    序繼承人即其子女鄧光仁、鄧光禮、鄧玉燕等3 人，孫子女
    鄧建立、鄧朝元、鄧素芳、鄧碧惠、鄧鈺千、鄧士再、鄧稷
    豐、伍朝源、潘姿君、潘信銘等11人，均已向本院聲明拋棄
    繼承並經准予備查在案，業經依職權調取本院96年度繼字第
    1776號、本院96年度繼字第1844號、本院96年度繼字第1942
    號拋棄繼承權卷宗拋棄繼承權事件卷宗核閱無訛；惟被繼承
    人死亡時尚有第一順序繼承人即其孫子女鄧鈴冠、鄧鈺怡、
    鄧上軒，曾孫子女鄧丞策、楊正宏、楊政意、林德威、林思
    妤、鄧澤淵、吳俊緯、伍慶章、伍毅等人迄今均未向本院聲
    明拋棄繼承乙節，亦有本院前案索引卡查詢─當事人姓名查
    詢1 件、全戶戶籍資料查詢12件在卷可稽，是本件被繼承人
    死亡時既尚有法定繼承人鄧鈴冠、鄧鈺怡、鄧士軒，曾孫子
    女鄧丞策、楊正宏、楊政意、林德威、林思妤、鄧澤淵、吳
    俊緯、伍慶章、伍毅等人存在，非屬無人繼承或繼承人不明
    之情形，揆諸前揭規定與說明，本件聲請人指定選任遺產管
    理人，顯不合法，應予駁回。
四、依非訟事件法第21條第1項、第24條第1項，裁定如主文。
五、如對本裁定抗告，須於裁定送達後10日之不變期間內，向本
    院提出抗告狀，並繳納抗告費新臺幣1,000 元。
中    華    民    國    99    年    4     月    28    日
                  家事法庭  司法事務官  林于莙

司法院資訊處製作；財團法人民間司法改革基金會備份。
